臺灣屏東地方法院刑事裁定　　　　　　100 年度聲判字第18號
聲　請　人　吳慶山
即告訴人
代　理　人　錢政風律師
　　　　　　錢政銘律師
被　　　告　李慧珊
上列聲請人因告訴被告過失致死案件，不服臺灣高等法院高雄分
院檢察署檢察長於民國100 年7 月22日駁回再議之處分（100 年
度上聲議字第1130號，原偵查案號：100 年度偵字第895 、4820
號），聲請交付審判，本院裁定如下：
    主  文
聲請駁回。
    理  由
一、按告訴人不服上級法院檢察署檢察長或檢察總長認再議為無
    理由而駁回之處分者，得於接受處分書後十日內委任律師提
    出理由狀，向該管第一審法院聲請交付審判。法院認為交付
    審判之聲請不合法或無理由者，應駁回之。刑事訴訟法第25
    8 條之1 、第258 條之3 第2 項前段，分別定有明文。
二、本件聲請人以被告李慧珊涉犯過失致死罪，向臺灣屏東地方
    法院檢察署檢察官提出告訴，經該署檢察官以100 年度偵字
    第895 、4820號為緩起訴處分後，聲請人聲請再議，經臺灣
    高等法院高雄分院檢察署檢察長以100 年度上聲議字第1130
    號處分書，認再議無理由而駁回再議聲請，聲請人於民國
    100 年8 月6 日收受該再議之處分書後，於法定期間內之
    100 年8 月5 日委任錢政風、錢政銘律師為代理人，向本院
    聲請交付審判，業經本院依職調閱上開卷宗，並核閱卷存送
    達證書、聲請交付審判狀、委任狀無訛，是聲請人之聲請即
    屬合法，合先敘明。
三、聲請交付審判意旨略以：（一）聲請人之子即被害人吳昌鴻
    於案發後所測得之血液中酒精濃度高達366mg/dl，依據法務
    部調查局之資料，被害人明顯屬於幾近無意識狀態，根本無
    法駕駛機車，惟原處分僅就被害人血液中酒精濃度之產生與
    檢測問題進行說明，並未就被害人為何能在如此高之酒精濃
    度下駕駛機車行駛於道路上，進而發生事故進行調查與說明
    ，顯有不當；（二）告訴人在偵查庭上對案件表示意見為其
    基本權益，不能僅因車輛事故鑑定委員覆議之結果與先前鑑
    定結果相同即剝奪告訴人表達、陳述意見之機會與權利，原
    處分機關僅以覆議結果並無實質具體之意見，認定縱令原署
    檢察官未給聲請人表達意見之機會，其所為之緩起訴處分並
    無違誤，而駁回聲請人之再議，明顯忽視告訴人於訴訟程序
    上陳述意見之權利。綜上所述，原處分檢察官及高檢署對被
    害人在如此高之酒測值下根本無法駕車乙事，根本未予調查
    注意，且亦未讓告訴人對覆議結果有陳述意見之機會，逕自
    為緩起訴及駁回再議之處分，實有不當；聲請人實難甘服，
    爰依法聲請交付審判等語。
四、次按刑事訴訟法第258 條之1 規定告訴人得向法院聲請交付
    審判，揆其立法意旨，係對於「檢察官不起訴或緩起訴裁量
    權」制衡之一種外部監督機制，法院之職責僅在就檢察官所
    為不起訴或緩起訴之處分是否正確加以審查，藉以防止檢察
    機關濫權，依此立法精神，同法第258 條之3 第3 項規定「
    法院就交付審判之聲請為裁定前，得為必要之調查」，所謂
    「得為必要之調查」，係指調查證據之範圍應以偵查中曾顯
    現者為限，不可就新提出之證據再為調查，亦不可蒐集偵查
    卷宗以外之證據，否則將與刑事訴訟法第260 條之再行起訴
    規定混淆不清。法院於審查交付審判之聲請有無理由時，除
    認為告訴人所指摘不利被告之事證，未經檢察機關詳為調查
    或斟酌，或不起訴處分書所載理由違背經驗法則、論理法則
    或其他證據法則者外，不宜率予交付審判。且法院裁定交付
    審判，即如同檢察官提起公訴使案件進入審判程序，是法院
    裁定交付審判之前提，必須偵查卷內所存證據已符合刑事訴
    訟法第251 條第1 項所定「足認被告有犯罪嫌疑」之檢察官
    應提起公訴之情形，亦即該案件已經跨越起訴門檻；否則，
    縱或法院對於檢察官所認定之基礎事實有不同判斷，但如該
    案件仍須另行蒐證偵查始能判斷應否交付審判者，因交付審
    判審查制度並無如同再議救濟制度得為發回原檢察官續行偵
    查之設計，法院仍應依同法第258 條之3 第2 項前段規定，
    以聲請無理由裁定駁回。
五、經查：
(一)、被告於民國99年12月15日晚上7 時許，駕駛車牌號碼D8─34
    06號自用小客貨車，沿屏東縣長治鄉國道三號高速公路橋下
    平面道路由南往北方向行駛，於當日晚上7 時30分許，行經
    該道路禁止臨時停車之91之1 號橋墩北上車道前時，因機件
    故障，靠路邊臨時停車，本應注意橋樑、快車道等處，不得
    臨時停車，且依當時之客觀狀況，並非不能注意，竟疏未注
    意及此，貿然靠右準備臨時停車，適有被害人騎乘車牌號碼
    PLK ─305 號重型機車由後方而來，撞及被告所駕駛之上開
    車輛，致使被害人頭部外傷併顱骨骨折、腦組織外溢、胸部
    挫傷、右側鎖骨、二側肋骨多處骨折併血胸、右側脛骨開放
    性骨折，當場不治死亡，又被告駕車肇事致被害人死亡後，
    竟未即採取救護措施及依規定處置，並通知警察機關處理，
    即擅自駕車逃逸等事實，業經被告於警詢及偵訊時坦承不諱
    ，並有證人李偉靖之證述、相驗筆錄、相驗屍體證明書、驗
    斷書、道路交通事故調查報告表、現場圖及現場照片等存卷
    可證，且為聲請人所未爭執，有其刑事再議聲請狀及本件刑
    事交付審判聲請狀為憑，被告前開過失致死、肇事逃逸犯行
    事證明確，確堪認定。又被告所犯刑法第276 條第1 項之過
    失致死罪、同法第185 條之3 之肇事逃逸罪均屬法定本刑為
    死刑、無期徒刑或最輕本刑3 年以上有期徒刑以外之罪，故
    臺灣屏東地方法院檢察署檢察官審酌被告未曾犯罪，犯後坦
    承犯行、深表悔意，已賠償聲請人新臺幣（下同）230 萬元
    ，聲請人亦表示願意原諒被告，被告僅因一時疏失致罹刑章
    等一切情狀，認對被告此次犯行暫緩予以追訴處罰，對於公
    共利益之維護無礙，依刑事訴訟法第253 條之1 第1 項、第
    253 條第1 項第2 款、第4 款規定為緩起訴之處分，並命被
    告應於緩起訴處分確定後4 個月內，立悔過書（已履行）、
    向該署指定之公益團體或地方自治團體支付2 萬元，於法顯
    無違誤；而聲請人於100 年5 月18日偵訊時確實表示：其已
    與被告和解，被告賠償伊230 萬元，其願意原諒被告等語，
    且其於知悉檢察官將對被告為緩起訴之處分時，亦未對此表
    示任何意見，有偵訊筆錄附卷可查，足見該署檢察官並非無
    視於聲請人之意見即逕為緩起訴之處分。
(二)、又經臺灣屏東地方法院檢察署檢察官委請法務部法醫研究所
    鑑定被害人之血液中是否含有酒精成分，鑑定結果為被害人
    之血液中含有酒精366mg/dl（即0.366 ％）等情，有報驗通
    知書、檢驗報告書及法務部法醫研究所毒物化學鑑定書各1
    份附卷可證；嗣因聲請人於聲請再議時質疑被害人血液中所
    含酒精成分可能係因屍體經過相當時間後自然產生，故臺灣
    高等法院高雄分院檢察署發函向法務部法醫研究所詢問此節
    ，經該所函覆稱：「依據國內外文獻報告，造成血液中檢驗
    出酒精濃度之原因有二：一是飲酒所致（外因性），二是細
    菌發酵而產生（內因性）。若血液檢體儲存不當或屍體腐敗
    均可能產生酒精，但一般細菌發酵作用血中酒精濃度大多小
    於50mg /dL。來文所詢吳昌鴻血液檢驗酒精濃度為366mg/dL
    ，應非屍體自行產生所致。」，有該所100 年7 月19日法醫
    毒字第1000004136號函文在卷可憑，足認被害人於案發後被
    測得之血液中酒精濃度確係飲酒所造成無誤，是檢察官於前
    開緩起訴處分書中所認定之事實難認有何錯誤；至於聲請人
    所指摘臺灣高等法院高雄分院檢察署駁回再議處分書未針對
    被害人於飲酒後血液中酒精濃度高達366mg/dL之情況下，如
    何能駕駛機車行駛於道路上予以交代，即駁回其聲請部分，
    依聲請人所提出之法務部調查局「血液中酒精濃度與酒醉程
    度與臨床症狀關係表」、「血液中酒精濃度對駕駛能力的影
    響」等資料，以被害人之血液中酒精濃度366mg/dl而言，其
    於案發時之酒醉程度應係介於「深醉」與「泥醉」之間，而
    臨床症狀係介於「木殭、共濟失調甚至括約肌失控、淡漠、
    全身遲鈍、刺激反應力降低、意識損害、思睡」及「已達麻
    醉水準完全無意識，昏迷、反射抑制或消失、呼吸及循環窘
    迫、大小便失禁」之間，且尚未達到「昏睡、無法開車」之
    狀態，有前開聲請人提出之資料附卷可考，是聲請人所提出
    之前開資料並無法據為被害人於血液中酒精濃度達366mg/dL
    之情況下絕對無法駕駛車輛上路之證明，況於實務上，駕駛
    人於血液中酒精濃度達到甚至超過366 mg/dl （折合呼氣中
    酒精濃度為每公升1.83毫克）之情況下猶能駕駛車輛上路之
    案件亦非未有，此乃本院職務上所知之事，是聲請人主張檢
    察官認定被害人酒後血液中酒精濃度達366mg/dl之認事用法
    不當，顯無理由。
(三)、至於聲請意旨雖另稱：檢察官未讓其對車輛事故鑑定委員覆
    議結果表示意見，剝奪告訴人之權利等語，惟刑事訴訟法並
    無任何條文規定檢察官於偵查中必須將其偵查所得證據資料
    提示予告訴人知悉，並讓告訴人表示意見，是臺灣屏東地方
    法院檢察署檢察官未讓聲請人就臺灣省車輛行車事故鑑定委
    員會覆議結果表示意見，並無違反證據法則或法律規定之可
    言，況且本件臺灣省車輛行車事故鑑定委員會覆議之結果為
    「肇事實情不明，無法釐清雙方當事人責任，未便遽予明確
    覆議。」等語，此鑑定結果顯然不會影響檢察官就事實之認
    定，又此覆議結果既非不利於被告之事證，故檢察官未於緩
    起訴處分書內交代、審酌，亦難認有何違誤之處。
(四)、綜上所述，本院認原緩起訴處分書及聲請再議處分書均已詳
    予調查偵查卷內所存證據，及敘明所憑證據及判斷理由，並
    無對於聲請人所提出之不利於被告之證據未予調查或斟酌之
    處，又原處分所載證據取捨及事實認定之理由，亦無違背經
    驗法則或論理法則之情事，是臺灣屏東地方法院檢察署檢察
    官及臺灣高等法院高雄分院檢察署檢察長參酌刑法第57條所
    列事項及公共利益之維護，認以緩起訴為適當，依刑事訴訟
    法第253 條之1 第1 項、第253 條第1 項第2 款、第4 款規
    定為緩起訴之處分，並命被告應於緩起訴處分確定後4 個月
    內，立悔過書（已履行）、向該署指定之公益團體或地方自
    治團體支付2 萬元，於法並無不合。從而，本件交付審判之
    聲請，為無理由，應予駁回。
六、依刑事訴訟法第258 條之3 第2 項前段，裁定如主文。
中    華    民    國    100     年    9   月    22    日
                  刑事第二庭  審判長法  官  潘正屏
                                    法  官  羅森德
                                    法  官  陳秀慧
以上正本證明與原本無異。
不得抗告。
中    華    民    國    100     年    9   月    22    日
                                    書記官  蔡語珊